# 关于新金融准则下的一项金融工具业务的处理

提问人：大老曹 时间：2019-06-15 15:14:39
各位老师，陈版主好，
2019 年开始上市公司适用了新的金融工具准则，有一项业务在新的金融工具准则下如何处理，希望向各位老师请教。
背景：
A 公司 2018 年购入 B 公司 100 股可转换优先股，约定以 10 块钱可以转为 10 股普通股 (签署协议时 B 公司普通股股价为 10 元)，没有约定其他退出回购的方式。优先股年利率 6.5%，但是发行方可以以发行额外的优先股、支付现金，或两者结合的方式支付优先股股息。 2019 年 A公司适用新的金融准则，同时，B公司的普通股股价下跌为 3 元 (假设B公司的股价下跌为纯市场因素的影响，B 公司运营无重大变化)。
A 公司 2018 年将上述购入的可转换优先股作为 “可供出售金融资产” 核算，并在每个期末根据 B 公司普通股公允价格进行调整，差异计入其他综合收益。 2019 年适用新金融工具准则后，作为 “其他权益投资工具” 核算，并继续将因为 B 公司股价下跌导致的公允价值变动作为 “其他综合收益核算”
分析：
1.A 公司购入该工具时，因为年化股息，发行方可以以增发优先股的方式支付，所以该工具是一项可变回报的投资 + 转股权的衍生金融工具。
2.转股权在初始确认是公允价值为零，之后随着 B 公司普通股价格的下降，转股权的公允价值也保持在零，此处不予额外讨论。
3.对于取得的可变回报的投资。是一项权益工具，其公允价值波动可以计入 “其他综合收益核算 “。
4. 2019 年采用新金融准则时，该” 可供出售金融资产” 重分类至“其他权益投资工具” 并继续对公允价值变动计入 “其他综合收益” 是符合准则要求的。
问题：
1.由于该项权益工具的公允价值下降幅度较大，时间较长，A 公司是否应对该笔投资计提减值准备。在原准则中就 “重大非持续性下跌”，要求计提减值准备，在新金融工具准则中，对于上述金融工具是否有存在计提减值准备的风险？
2.如果 A 公司在 2019 年行使转股权，转为普通股，并对 B 公司造成重大影响，那么应将 “其他权益投资工具” 重分类至 “长期股权投资”
并按权益法核算，这时应将之前累计确认的 “其他综合收益” 的损失，一次性转入当期的 “投资收益”，这样处理是否恰当？
3) 如果 A 公司预计 B 公司的股价会在未来继续下降，那么是否应该按照新金融准则要求就可能发生的损失计提减值准备？
补充:
刚查到一个帖子，“2019 年注会教材 115 页：如非交易性权益工具投资分类为以公允价值计量且其变动计入其他综合收益的金融资产，应按照转换时的公允价值确认长期股权投资，原确认计入其他综合收益的累计公允价值变动应结转计入留存收益，不得计入当期损益。”
所以如果上述权益工具转普通股了，那么累计的其他综合收益是否一次性转入 “留存收益”？
谢谢各位。

回答人：chenyiwei
首先要指出：该可转换优先股属于附有嵌入衍生工具的混合工具，在原准则下可以选择对混合工具进行拆分，分解为一项一般的优先股和一项买入期权核算，由于本案例中的买入期权是价外期权，因此在原准则下，你所说的将其作为可供出售金融资产的简化处理方法是可以接受的。但在新准则下，对此类金融资产不再有分拆的选择权，只能整体作为以公允价值计量且其变动计入损益（FVTPL）的金融资产，而不能作为以公允价值计量且其变动计入其他综合收益（FVOCI）的金融资产。
因此，你所建议的重分类至“其他权益投资工具”并继续对公允价值变动计入 “其他综合收益” 的处理，在新准则下是不恰当的。
新准则下对被指定为 FVOCI 的其他权益工具投资，不涉及计提减值准备问题，全部公允价值变动均计入其他综合收益。
如果行使转股权，并取得重大影响，则按照转换日这部分可转换优先股的公允价值作为转为长期股权投资的初始成本，在转换日不再确认额外的转换或处置损益。

提问人：大老曹 时间：2019-06-16 14:46:32
谢谢陈版的指点。我确认我的理解，您看对吗？
1.该可转换优先股为嵌入衍生工具的权益工具，混合工具 (CAS22 P23)
2.新准则下混合工具，主合同是金融资产的，不拆分嵌入部分 (P24)
3.该项权益工具是否属于非交易性权益工具投资, 是否可以指定为FVOCI(P19) ——这一点我拿不准，因为 A 公司初始投资的目的就是转换为 B 公司的普通股并对其产生重大影响的，从而获取与 B 公司合作其他地区业务的目的。B公司普通股股价大幅下降，A 公司将其变动永远在 OCI也无所谓，不知道可否指定为 FVOCI 再次请教陈老师。
4.假设是不能作为” 非交易性工具投资”，那么只能作为”FVPL”，那么比较财务报表不追溯，对期初计入 OCI 的部分重分类至 Retain earning，对净资产不产生影响。今后按照公允价值变动计入当期损益。
(P19)
5 不论哪一类，FVPL 和 FVOCI 都无需按三个阶段方法计提减值准备(P46)

回答人：chenyiwei
1 、 2 、 4 、 5 、可以这样理解。 3 、准则规定此时 “应当将该混合合同作为一个整体适用本准则关于金融资产分类的相关规定”，理论上可以整体指定为FVOCI，但个人不建议这样处理。

提问人：ying0518 时间：2019-06-20 11:17:13
根据修订后 cas22 应用指南，“此处权益工具投资中的 “权益工具”，是指对于工具发行方来说，满足《企业会计准则第 37 号——金融工具列报》（以下简称 “金融工具列报准则”）中权益工具定义的工具。例如，普通股对于发行方而言，满足权益工具定义，对于投资方而言，属于权益工具投资。”
本案例楼主提到 “优先股年利率 6.5%，但是发行方可以以发行额外的优先股、支付现金，或两者结合的方式支付优先股股息。” 如果发行额外的优先股是现金的替代，则表明对这个优先股，发行方应当将其认定为负债而不是权益，因此不能够被指定为非交易性权益工具投资？

回答人：chenyiwei
是。